臺灣高等法院臺中分院民事裁定　　　　　　96年度抗字第62號
抗　告　人　丙○○
　　　　　　乙○○
共　　　同
代　理　人　蔡本勇律師
複　代理人　李效文律師
上列抗告人與相對人甲○○等間假處分事件，上訴人對於中華民
國95年12月25日臺灣臺中地方法院95年度裁全字第14971號裁定
提起抗告，本院裁定如下：
      主      文
抗告駁回。
抗告訴訟費用由抗告人負擔。
      理      由
一、抗告人於原法院聲請意旨略以：抗告人為台中市整體開發地
    區單元二重劃區之地主，抗告人乙○○並於民國（下同）95
    年10月19日擔任代表人，依獎勵土地所有權人辦理市地重劃
    辦法規定，參加台中市整體開發地區二重劃區之市政自辦市
    地重劃籌備會，該重劃區○地○○段第352地號土地，面積
    791.91平方公尺，相對人鄭水添於95年8月14日，以買賣名
    義，將該土地萬分之168移轉登記予甲○○等168人，每人各
    取得萬分之1，計算其面積僅0.079平方公尺，足證該買賣通
    謀虛偽意思表示，並企圖影響重劃業務之進行，該通謀虛偽
    意表示之行為雖不影響95年3月3日已成立之黎明、群園重劃
    籌備會，惟影響乙○○為代表人，於95年10月19日之台中市
    單元二市政自辦市地重劃籌備會，及抗告人參加之龍門自辦
    市地重劃籌備會，依獎勵土地所有權人辦理市地重劃辦法（
    下簡稱辦理市地重劃辦法）第二十六條規定檢附申請重劃計
    畫書土地所有權人同意書等相關文件申請核准實施市地重劃
    之權利，相對人鄭水添與甲○○等168人虛偽意思表示，造
    成人頭會員，使抗告人所代表及參加之市政重劃籌備會，未
    符辦理市地重劃辦法第二十六條規定，而未經主管機關核准
    ，相對人甲○○等168人以通謀虛偽意思表示，取得面積極
    小之土地，亦為重劃區之地主，可行使會員之權利，有利於
    各項表決之進行，其目的顯係以損害多數重劃區地主之權益
    ，自不得行使會員之權利，且相對人甲○○等168人以通謀
    虛偽意思表示，取得土地應屬無效，不具台中市整體開發地
    區單元二籌備會及重劃會會員之資格，自不得行使會員之權
    利。此外，若任由甲○○等168人行使台中市整體開發地區
    單元二籌備會及重劃會會員權利，將對台中市整體開發地區
    單元二另行成立之龍門、市政重劃籌備會及其地主之權益造
    成急迫且難以回復之重大損害，自有對相對人甲○○等168
    人聲請定暫時狀態，禁止甲○○等168人行使台中市整體開
    發地區單元二籌備會及重劃會之會員權利等語。
二、按民事訴訟法第五百三十八條第一項規定：「於爭執之法律
    關係，為防止發生重大之損害或避免急迫之危險或有其他相
    類之情形而有必要時，得聲請為定暫時狀態之處分。」抗告
    人就此項處分之原因，即有定暫時狀態必要之情事，應提出
    相當之證據以釋明之，苟不能釋明此種情事之存在，即無就
    爭執之法律關係定暫時狀態之必要，尚不能因其陳明願供擔
    保，即認足補釋明之欠缺，而應為定暫時狀態之處分。查，
  (一)依市地重劃辦法第二十五條第二項規定「土地所有權人同意
    參加重劃者，應於前項書面簽名或蓋章，其未表示意見者，
    視為不同意。但籌備會核准成立之日後取得土地所有權，除
    繼承取得者外，其持有土地面積合計未達該重劃區都市計畫
    規定最小建築基地面積二分之一者，不計入同意及不同意人
    數、面積比例。」本件相對人鄭水添係於95年8月29、30 日
    將上開土地萬分之168移轉登記予甲○○等168人，每人各取
    得萬分之1，有土地登記簿謄本在卷可憑，而黎明、群園重
    劃區籌備會於95年3月間即經台中市政府核准成立，有台中
    市政府函在卷可稽，則依上開規定，相對人鄭水添將上開土
    地萬分之168移轉登記予甲○○等168人，每人各取得萬分之
    1 ，並未影響黎明、群園重劃區籌備會之進行，此亦為抗告
    人所自承在卷。應無抗告人所述，相對人以強暴脅迫或其他
    非法方法妨害市地重劃實施之情事。
  (二)相對人鄭水添將上開土地萬分之168移轉登記予甲○○等168
    人，每人各取得萬分之1，雖相對人甲○○等168等人取得面
    積極小之土地，惟其原因多端，而抗告人並未釋明渠等間有
    何通謀虛偽意思表示，自難僅因相對人甲○○等168等人取
    得面積極小之土地，即認鄭水添與甲○○等168人係通謀意
    思表示。
  (三)如前所述，相對人鄭水添將上開土地移轉，並不影響台中市
    整體開發地區單元二分別成立之黎明、群園重劃籌備會之進
    行，相對人鄭水添將上開土地移轉，並無「為防止發生重大
    之損害或避免急迫之危險或有其他相類之情形而有必要者」
    之定暫時狀態之處分之原因，抗告人所參與另行成立之龍門
    、市政重劃籌備會，在相對人鄭水添將上開土地萬分之168
    移轉登記予甲○○等168人之後，並非定暫時狀態之原因，
    抗告人亦自承迄未對相對人提起本案訴訟，而相對人鄭水添
    將上開土地萬分之168移轉登記予甲○○等168人，將造成何
    重大損害，及有何應避免急迫之危險或其他相類之情形，均
    未釋明，尚不得因相對人甲○○等168等人取得面積極小之
    土地，即認有禁止甲○○等168人行使台中市整體開發地區
    單元二籌備會及重劃會之會員權利之必要。
  (四)抗告人就定暫時狀態必要之情事，並未提出相當證據釋明，
    自無就爭執之法律關係，定暫時狀態之必要。其陳明願供擔
    保，尚難認足補釋明之欠缺，自難准許抗告人為定暫時狀態
    之處分。原裁定駁回抗告人之聲請，並無不合，抗告意旨，
    指摘原裁定不當，求予廢棄，為無理由。
三、據上論結，本件抗告為無理由，依民事第四百九十五條之一
    第一項、第四百四十九條第一項、第九十五條、第七十八條
    ，裁定如主文。
中　　華　　民　　國　　96　　年　　2 　　月　　15　　日
　　　　　　　　　民事第一庭    審判長法　官　吳火川
　　　　　　　　　　　　　　　        法　官  陳繼先
                                      法　官　饒鴻鵬
以上正本係照原本作成。
再為抗告應以適用法規顯有錯誤為理由，並經本院之許可，該許
可以原裁定所涉及之法律見解具有原則上之重要性者為限。
如提起再抗告者應於裁定送達後十日內向本院提出抗告理由狀（
須按照他造人數附具繕本）並繳納抗告裁判費新臺幣壹仟元，同
時委任律師或具有律師資格之關係人為代理人。
　　　　　　　　　　　　　　　　　　　書記官　林明冬
中　　華　　民　　國　　96　　年　　2 　　月　　16　　日
                                                      Ｃ
